【裁判字號】    88,訴,1967
【裁判日期】    890112
【裁判案由】    誣告等
【裁判全文】
臺灣臺中地方法院刑事判決                        八十八年度訴字第一九六七號
    公  訴  人  台灣台中地方法院檢察署檢察官
    被      告  己○○
    選任辯護人  謝錫深
右列被告因誣告等案件，經檢察官提起公訴（八十八年度偵字第三四五七號），本院
判決如左：
    主  文
己○○無罪。
    理  由
一、公訴意旨略以：被告己○○於臺中縣南勢村東關路三段和興巷七號經營檳榔園種
    植檳榔，與庚○○於東關路三段和興巷二十六號經營之果園相鄰，竟意圖為自己
    不法之所有，於民國八十八年一月三日上午七十四十分許，竊取庚○○放置於果
    園下方約四百公尺處之和興產業道路旁之「金果牌」肥料三十包，經庚○○發現
    其肥料遭竊，而於同日上午七時五十分許，至被告上址檳榔園內發現有金果牌之
    肥料二包，而報警處理，經警訊問己○○後，被告己○○即於同日下午十七時許
    至和平派出所，虛構其所種植之檳榔於八十八年一月三日十時許被庚○○、戊○○、丙○○三人偷割之不實事項，而向承辦之和平派出所警員告訴庚○○、戊○○、丙○○三人涉嫌竊盜，而誣告他人犯罪，因認被告涉有刑法第三百二十條第
    一項竊盜及同法第一百六十九條之誣告罪嫌云云。
二、按犯罪事實應依證據認定之，無證據不得推定其犯罪事實；又不能證明被告犯罪
    者，應諭知無罪之判決，刑事訴訟法第一百五十四條、第三百零一條第一項分別
    定有明文；且認定不利於被告之事實，須依積極證據，苟積極證據不足為不利於
    被告事實之認定時，即應為有利於被告之認定，更不必有何有利之證據；及事實
    之認定，應憑證據，如未能發現相當證據，或證據不足以證明，自不能以推測或
    擬制之方法，以為裁判基礎，最高法院三十年上字第八一六號、四十年台上八六
    號判例可資參照。又刑法上誣告罪之成立，須其申告內容完全出於憑空捏造，若
    所申告之事實尚非全然無因，只因缺乏積極證明以致被告不受訴追處罰者，就告
    訴人部分尚難遽以誣告罪相繩。且若係出於誤會或懷疑有此事實而為申告，以致
    不能證明所指訴之事實為真實，縱令被告不負刑責，因告訴人缺乏誣告故意，亦
    難成立誣告罪，最高法院四十三年臺上字二五一第號及四十四年臺上字第八九二
    號判例可資參照。
三、公訴人認被告涉有上開罪嫌，無非以被告對於在其檳榔園查獲之二包「金果牌」
    肥料來源，前後供詞反覆，堪認庚○○遭竊之肥料應係被告所竊，又被告至警局
    指述庚○○、戊○○、丙○○三人竊取伊種植之檳榔並提出告訴，非惟伊指述竊
    取之時間不合理且復供承並無證據證明，是被告主觀上有使庚○○、戊○○、丙○○三人受刑事處分之意圖甚明，資為論據。惟訊據被告堅決否認有何竊盜、誣
    告犯行，辯稱：為警查獲之「金果牌」肥料，係伊於八十七年十二月三十日向乙○○購得三十包中之二包，伊並未竊盜，及庚○○、戊○○、丙○○三人於八十
    八年一月三日早上未經伊同意即進入伊檳榔園，而伊於當日並發現伊種之檳榔被
    偷割，故懷疑係庚○○、戊○○、丙○○三人偷竊，伊即報警處理，實無憑空捏
    造事實誣告庚○○、戊○○、丙○○三人等語，以資為辯。
四、經查，（一）被告於八十七年十二月三十日確曾向乙○○購得「金果牌」肥料三
    十包，乙○○並即開立收據予被告之事實，業據證人乙○○到庭結證屬實，並有
    收據影本一紙在卷可證，又據證人乙○○於本院審理中結稱：在東勢附近，只有
    伊一人生產「金果牌」肥料，而為警查獲之二包「金果牌」肥料係伊生產無訛，
    伊生產之「金果牌」肥料均統一包裝，無特殊註記，被告及庚○○二人在八十七
    年十二月間均有向伊買「金果牌」肥料，伊無從辨為警查獲者，係何人所購等語
    。足見，被告上開所辯，亦不無可採；再者，本院訊問庚○○，如何證明該二包
    「金果牌」肥料係你所有？庚○○僅指稱：因我們附近都沒使用這種肥料等語（
    見本院八十八年十一月十七日審判筆錄），則庚○○之陳述，非但與生產、出售
    「金果牌」肥料之乙○○證詞矛盾，且僅憑庚○○上開陳述之內容，亦無法證明
    為警查獲之二包「金果牌」肥料係伊所有，而刑法上之竊盜罪，係以竊取「他人
    」之動產為限，本件既無法明確證明在被告檳榔園查獲之二包「金果牌」肥料並
    非被告所有，自不得率為認定被告之竊行；另本件查獲之經過，係庚○○在發現
    其所有「金果牌」肥料短少時，始自行於被告所有之檳榔園查得該二包肥料，則
    庚○○無法明指其所短少之「金果牌」肥料確係遭被告竊取，自不能僅因被告於
    警偵訊中對於在其檳榔園查獲之二包「金果牌」肥料來源，前後供詞不一致，遽
    認該二包肥料係被告所竊得，綜上所述，依前揭法律及判例意旨，當不足以推測
    或擬制之方法，僅以在被告處所查獲無法證明係庚○○所有「金果牌」肥料，即
    率為認定為被告所竊取，且所獲得之證據，既有合理之懷疑存在，已如前述，即
    無從為被告有罪之認定；（二）被告於八十七年一月三日下午十七時許，在台中
    縣警察局和平分局和平派出所申告：「伊所種植之檳榔於八十八年一月三日十時
    許遭人偷割，伊並未當場發現何人竊取，因庚○○、戊○○、丙○○三人於當日
    早上七時三十分，未經伊同意即擅自進入其檳榔園，伊認為庚○○、戊○○、丙○○三人所偷」，於八十七年一月十八日再申告：「因於八十八年一月三日上午
    八時許，庚○○等三人，未經其同意即擅自進入伊檳榔園，稱要找庚○○失竊之
    「金果牌」肥料，所以才會懷疑所失竊之檳榔六串是他們三人所為，伊並無確實
    證據」，有偵訊（調查）筆錄在卷可稽，可見，被告係懷疑有此事實而為申告，
    又被告之檳榔曾遭人竊割並遺留在現場不及帶走，業據證人丁○○到庭證明屬實
    ，而證人即受理警員甲○○亦到庭證稱：伊去看現場，發現檳榔六串在他車上，
    被告就帶伊到被割之地點等語，另庚○○、戊○○、丙○○三人於本院審理時均
    一致供承，於八十八年一月三日上午因庚○○之肥料遭竊，渠等為了找尋，見被
    告檳榔園之門開著，未上鎖，即進入，一進入即看到被告等情，由此足徵被告於
    八十七年一月三日，向警員申告庚○○、戊○○、丙○○三人之犯罪事實，應非
    完全出於虛構，姑不論員警就庚○○、戊○○、丙○○三人是否涉犯竊盜罪行，
    均未予調查，惟被告主觀上應係合理之懷疑而提出告訴，尚非全然無因，徵之首
    揭判例意旨，被告所為與刑法第一百六十九條誣告罪之要件尚屬有間。（三）此
    外，復查無其他積極證據，足資認定被告公訴人所指之竊盜、誣告犯行，本件係
    屬不能證明被告犯罪，自應諭知被告無罪之判決。
據上論斷，應依刑事訴訟法第三百零一條第一項，判決如主文。
本案經檢察官李月治到庭執行職務。
中      華      民      國      八十九      年    一    月    十二    日
                            臺灣台中地方法院刑事第一庭
                                法  官  楊國精
右正本證明與原本無異。
如不服本判決，應於送達後十日內向本院提出上訴狀（須附繕本），上訴於台灣高等
法院台中分院。
                                書記官
中      華      民      國      八十九      年    一    月    十七      日


司法院資訊處製作；財團法人民間司法改革基金會備份。
